臺灣彰化地方法院刑事判決　　　　　　　　　　　　　九十年度易字第一三九號
　　公　訴　人　臺灣彰化地方法院檢察署檢察官
　　被　　　告　乙○○
右列被告因詐欺案件，經檢察官聲請簡易判決處刑（九十年度偵字第五二三八號），
本院改適用通常審判程序判決如左：
    主  文
乙○○無罪。
    理  由
一、公訴意旨以: 被告乙○○意圖為自己不法之所有，明知其已無清償能力，竟於民
    國八十九年二月間，在彰化縣鹿港鎮○○○路○段二七二號「興菖五金行」，向
    甲○○購買水電材料數批，價值新台幣（下同）二萬四千九百三十五元，並佯稱
    其信用良好，屆時一定付款，致黃秀玲陷於錯誤，如數交付貨物。嗣經黃秀玲多
    次索取貨款，乙○○一再推託，不願付款；案經「興菖五金行」負責人黃秀玲告
    訴偵辦，因認被告涉犯刑法第三百三十九條第一項之罪嫌。
二、公訴人認被告涉有上開犯嫌，係以告訴人之指訴甚明，復有估價單、請款單在卷
    可按，被告於偵訊中自陳其財務狀況自二、三年前起即不佳，向告訴人詐購貨物
    ，除經告訴人多次催討未果外，於偵訊中多次表示願意分期付款，然歷時四月餘
    ，仍未與告訴人達成還款協議，衡諸常情，被告若係一時週轉不靈，而未能在購
    貨時清償款項，自應與告訴人協調如何分期給付，況被告所欠貨款，為數非鉅，
    竟歷時年餘仍無法清償分毫，顯見有詐欺意圖為其主要論據；訊據被告乙○○固
    坦承確有於八十六年底向告訴人購買前開水電材料，惟矢口否認有何詐欺犯行，
    辯稱：向告訴人訂貨後，曾有要還貨款，惟嗣後經濟不景氣復受人拖累，才還不
    了錢等語。
三、按犯罪事實應依證據認定之，無證據不得推定其犯罪事實，又不能證明被告犯罪
    者，應諭知無罪之判決，此於刑事訴訟法第一百五十四條及同法第三百零一條第
    一項分別定有明文；及按認定不利於被告之事實須依積極證據，茍積極證據不足
    為不利於被告事實之認定時，即應為有利於被告之認定，更不必有何有利之證據
    ；又按事實審法院對於證據之取捨，依法雖有自由判斷之權，然積極證據不足證
    明犯罪事實時，被告抗辯或反證縱屬虛偽，仍不能以此資為積極證據應予採信
    之理由；再按事實之認定，應憑證據，如未能發現相當證據，或證據不足以證明
    ，自不能以推測或擬制之方法，以為裁判基礎（最高法院三十年上字第八一六號
    、三十年上字第四八二號、四十年台上字第八六號判例參照）。又認定犯罪事實
    ，所憑之證據，雖不以直接證據為限，間接證據亦包括在內，然無論直接或間接
    證據，其為訴訟上之證明，須於通常一般之人均不致於有所懷疑，而得確信其為
    真實之程度者，始得據為有罪之認定，倘其證明尚未達到此一程度，而有合理之
    懷疑存在時，即無從為有罪之認定（最高法院七十六年台上字第四九八六號判例
    參照）。
四、經查，本件被告向告訴人訂貨之時間，應係八十六年底，此為被告供述及告訴人
    指述一致，復有估價單附卷可稽，公訴人所指本案被告向告訴人訂貨之時間係於
    八十九年二月間，應係誤會，合先敘明；遞查，告訴人於本院審理中指陳: 「（
    被告是否曾經要還你們錢？）我們曾經有向被告催討被告當時也有想還錢，也有
    跟我們聯絡，但是我先生當時口氣比較不好，他告訴被告說要他連催討的電話費
    也要付，被告當時口氣也不好就說這樣他也就不還了。」等語，是被告前應曾有
    付款之意思，其所辯並非存心要賴帳款一節，尚非全然無稽；再查，被告經營榮
    義水電行，至少自八十五年二月間起迄八十六年十二月止，均有營業復也相當之
    營收，迨於八十八年七月一日方申請暫停營業，此有彰化縣稅捐稽徵處員林分處
    於九十年十月八日、以九十彰稅員分一字第九００二四七八０號函及所附之營業
    稅申報資料在卷可佐，是被告向告訴人訂貨時，仍在營業，應可認被告訂貨係為
    經營其水電行所用，且本件之交易金額非鉅，僅二萬四千九百三十五元，被告若
    存心詐財，依一般經驗常情，諒可向告訴人詐得更多之財物，是尚難認定被告確
    有詐欺之意圖；雖被告拖延給付貨款，確屬可議，惟詐欺罪之成立係以交易當時
    被告是否有施用詐術，致被害人於錯誤而交付財物為判斷依據，故尚難以被告歷
    時長久、未能給付區區二萬餘元貨款，即斷論其必有詐欺之意圖，況被告業於本
    院審理中向告訴人陸續付清所欠貨款，更足以認定被告並無詐欺之意圖。綜上，
    依現有之證據，尚不能得被告有罪之確證，依前開法條及判例意旨，應為被告無
    罪之諭知。
據上論斷，應依刑事訴訟法第三百零一條第一項，判決如主文。
中    華    民    國    九十一    年      三      月          十三      日
                                臺灣彰化地方法院刑事第一庭
                                    法      官  吳  俊  螢
右正本證明與原本無異。
如不服本判決，應於送達後十日內向本院提出上訴狀(須附繕本)。
告訴人或被害人對於判決如有不服具備理由請求檢察官上訴者，其上訴期間之計算係
以檢察官收受判決正本之日期為準。
                                    法院書記官  莊  素  美
中    華    民    國    九十一    年      三      月          十四      日
